【裁判字號】    97,簡上,256
【裁判日期】    970731
【裁判案由】    毒品危害防制條例
【裁判全文】
臺灣桃園地方法院刑事判決             97年度簡上字第256號
上  訴  人
即  被  告  甲○○
選任辯護人  林聖鈞律師
上列上訴人即被告因違反毒品危害防制條例案件，不服本院簡易
 庭97 年度桃簡字第369 號，中華民國97年2 月26日第一審簡易
判決（聲請簡易判決處刑書案號：臺灣桃園地方法院檢察署96年
度偵字第6520號）提起上訴，本院判決如下︰
    主  文
上訴駁回。
    事  實
一、甲○○前曾於民國90年間因違反毒品危害防制條例案件，經
    本院於90年6 月19日以90年度毒聲字第2686號裁定觀察、勒
    戒後，認有繼續施用毒品之傾向，復經本院於91年6 月5 日
    以91年度毒聲字第1589號裁定先送強制戒治，嗣經本院於91
    年10月30日以91年度毒聲字第3091號裁定停止強制戒治並付
    保護管束，迄於92年6 月4 日保護管束期滿而強制戒治期滿
    執行完畢，經臺灣桃園地方法院檢察署檢察官以92年度戒毒
    偵字第28號為不起訴處分。詎其猶不知悔改，復基於施用第
    二級毒品之犯意，於96年10月8 日為桃園地方法院檢察署觀
    護人採尿回溯時起96小時內某時，在某不詳地點，施用第二
    級毒品甲基安非他命1 次。嗣經臺灣桃園地方法院檢察署觀
    護人以受保護管束人定期採驗尿液而查獲。
二、案經臺灣桃園地方法院檢察署檢察官自動檢舉偵查起訴。
    理  由
一、訊據被告甲○○矢口否認有於上開時、地施用第二級毒品甲
    基安非他命之事實，並辯稱：於本案採尿前，其因患急性鼻
    咽炎服用大量成藥，致尿液呈現陽性反應，且因友人王阿順
    於96年10月7 日前往其住處施用甲基安非他命，可能是因為
    這樣才吸到甲基安非他命云云。經查：
  (一)按服用安非他命類以外之藥物或飲料者，其尿液以酵素免疫
    分析法，薄層色層分析法及放射免疫分析法檢驗，於文獻報
    告中，確實有藥品或食物因交叉反應，可在尿液測試中產生
    偽陽性之安非他命類反應。但利用精密之儀器分析，將可排
    除偽陽性之可能，而得到正確之答案。在目前最常以氣相層
    析質譜儀分析法確認，依此方法確認，幾乎不會有偽陽性產
    生等情，業經行政院國軍退除役官兵輔導委員會臺北榮民總
    醫院83年4 月7 日83北總內字第03059 號函釋明確。次按服
    用安非他命後24小時內，約有服用量之30％以原態排泄於尿
    液中，3 至4 天內排泄總量約為90％，而於尿液中排出之最
    長時限，受施用劑量、施用方式、個人體質及其代謝情況等
    因素影響，因個案而異，安非他命一般可檢出之最長時間為
    服用後l 至4 天等情，亦有行政院衛生署管制藥品管理局91
    年10月3 日管檢字第110436號函釋可參。
  (二)被告前往臺灣桃園地方法院檢察署觀護人處採尿，經採尿員
    採集之尿液送請臺灣檢驗科技股份有限公司以EIA 酵素免疫
    分析法初步檢驗，再以GC/MS 氣相層析質譜儀分析法複驗結
    果，均呈安非他命類陽性反應，此有臺灣桃園地方法院檢察
    署施用毒品犯受保護管束人採尿報到編號表、臺灣桃園地方
    法院檢察署受保護管束人（被告）尿液檢體監管紀錄表及臺
    灣檢驗科技股份有限公司濫用藥物檢驗報告各l 份在卷可稽
    。
  (三)雖被告以其因患急性鼻咽炎服用大量成藥，致尿液呈現陽性
    反應等詞置辯。惟查：本院將被告所提供服用之成藥送請行
    政院衛生署管制藥品管理局鑑定，行政院衛生署管制藥品管
    理局於97年5 月1 日先函覆：「斯斯感冒膠囊」、「國安感
    冒液」藥品，均具衛生署之許可證字號，分別為衛署藥製字
    第03 2026 號、衛署藥製字第022716號，經查行政院衛生署
    網站藥品許可證登記資料，該藥品外包裝所載之成分、含量
    與衛生署許可證資料相符，屬合法上市藥品。該二項藥品成
    分中均含有d1—Methylephedrine HC1 ，於服用後，其尿液
    以酵素免疫學分析法初步檢驗，或可能造成安非他命陽性反
    應，但初步檢驗陽性尿液，需再以氣相層析質譜儀法進行確
    認檢驗，不致造成甲基安非他命、安非他命陽性反應等語，
    此有該局管檢字第0970004233號函1 件在卷可參；另就被告
    所提供藥局藥劑師所配之藥錠送驗，該局於97年5 月29日復
    函覆送驗檢體經本局檢驗均未檢出安非他命、甲基安非他命
    成分，服用後其尿液不致檢出安非他命或甲基安非他命等情
    ，亦有該局管檢字第0970004959號函1 件在卷可佐，則觀諸
    被告於臺灣桃園地方法院檢察署觀護人所採尿液，係經送臺
    灣檢驗科技股份有限公司以EIA 酵素免疫分析法初步檢驗，
    再以GC/MS 氣相層析質譜儀分析法複驗結果，均呈甲基安非
    他命類陽性反應，揆諸前述說明，不致甲基安非他命偽陽性
    反應，是被告前開辯解，不足採信。
  (四)至被告雖辯稱：因友人王阿順於96年10月7 日前往其住處施
    用安非他命，可能是因為這樣才吸到安非他命云云。惟查：
    被告於96年12月27日之偵查訊問程序及本院97年4 月9 日、
    97年5 月14日之準備程序，就此部份均隻字未提，其於97年
    6 月18日之準備程序中始為此抗辯，倘若此情為真，何以對
    其有利事項均未提出，此與常情有違。何況被告於97年6 月
    18日準備程序中表示：並沒有親眼看見王阿順在其住處吸食
    等語明確（見97年度簡上字第256 號卷第63頁），則被告既
    自承未親眼見聞友人王阿順在其住處施用第二級毒品，可見
    被告就王阿順有在其住處施用安非他命一節，顯係其臆測之
    詞。況按吸入甲基安非他命之二手煙，在文獻上雖尚無能否
    由尿液中檢出甲基安非他命反應之研究報告，惟若非長時間
    與吸毒者直接相向且存心大量吸入吸毒者所呼出之煙氣，以
    二手煙中可能存在之低劑量甲基安非他命，不致在尿液中檢
    驗出甲基安非他命反應，此為本院歷來辦理毒品案件職務上
    所知悉，法務部調查局亦有82年7 月30日（82）院刑進字第
    11698 號函可資參考，被告前揭尿液中檢出之甲基安非他命
    數值高達1083ng／ml，遠甚於判定呈甲基安他命陽性反應之
    衛生署公告數值500ng ／ml，足認被告絕非不小心誤吸他人
    之二手煙霧。其辯稱係不小心吸到二手煙霧云云，洵屬卸責
    之詞，無足採信。
  (五)又被告前曾於90年間因違反毒品危害防制條例案件，經本院
    於90年6 月19日以90年度毒聲字第2686號裁定觀察、勒戒後
    ，認有繼續施用毒品之傾向，復經本院於91年6 月5 日以91
    年度毒聲字第1589號裁定先送強制戒治，嗣經本院於91年10
    月30日以91年度毒聲字第3091號裁定停止強制戒治並付保護
    管束，迄於92年6 月4 日保護管束期滿而強制戒治期滿執行
    完畢，經臺灣桃園地方法院檢察署檢察官以92年度戒毒偵字
    第28號為不起訴處分，亦有臺灣高等法院被告前案記錄表、
    臺灣桃園地方法院檢察署刑案資料查註紀錄表各l 份附卷可
    佐。是被告於上開強制戒治執行完畢後5 年內，再為本件施
    用第二級毒品犯行，事證明確，應予依法論科。
  (六)綜上各情，足認被告有於上開時間施用第二級毒品甲基安非
    他命之情，其前揭辯稱，均係卸責之詞，不足採信。本案事
    證明確，被告犯行洵堪認定，應予依法論科。
二、核被告甲○○所為，係犯毒品危害防制條例第10條第2 項之
    施用第二級毒品罪。原審認被告犯罪明確，適用應依刑事訴
    訟法第449 條第1 項、第3 項、第454 條第2 項，毒品危害
    防制條例第10條第2 項，刑法第11條前段、第41條第1 項前
    段等規定，並審酌被告之素行，及被告於前次強制戒治執行
    完畢後，未把握自新機會，又再次施用足以導致人體機能發
    生依賴性、成癮性及抗藥性等障礙之第二級毒品犯罪之動機
    、目的、施用毒品次數、所生危害及犯罪後態度等一切情狀
    ，量處如主文所示之刑。經核其認事用法，均無違誤，量刑
    亦稱妥適。被告上訴意旨猶執陳詞，否認犯罪，為無理由，
    應予駁回。
三、據上論斷，應依刑事訴訟法第455 條之1 第1 項、第3 項、
    第368 條，判決如主文。
本案經檢察官翁偉玲到庭執行職務。
中    華    民    國    97    年    7     月    31    日
                  刑事第七庭審判長法  官  蕭世昌
                                  法  官  劉為丕
                                  法  官  連雅婷
以上正本證明與原本無異。
如不服本判決應於送達後十日內向本院提出上訴狀。
                                  書記官  張尹嫚
中    華    民    國    97    年    7     月    31    日


司法院資訊處製作；財團法人民間司法改革基金會備份。
